【裁判字號】    89,台上,1057
【裁判日期】    890302
【裁判案由】    違反毒品危害防制條例
【裁判全文】
最高法院刑事判決                              八十九年度台上字第一○五七號
    上  訴  人  甲○○
右上訴人因違反毒品危害防制條例案件，不服台灣高等法院中華民國八十八年十月十
二日第二審判決（八十八年度上訴字第一二一七號，起訴案號：台灣基隆地方法院檢
察署八十七年度偵字第四八六二號），提起上訴，本院判決如左：
    主  文
原判決關於甲○○部分撤銷，發回台灣高等法院。
    理  由
本件原判決認定緣台灣台北地方法院檢察署檢察官於民國八十七年三月十二日，指揮
司法警察帶同在押之楊瑞銘（另由該署檢察官偵查），前往基隆市追查化學合成麻醉
藥品安非他命來源，由楊瑞銘以電話與王壽麒（業經原審判處罪刑確定）聯絡稱欲購
買新台幣（下同）三萬元約八公克之安非他命，約定在基隆市安樂區○○○街口之Ｏ
Ｋ便利商店旁公車站前交易，王壽麒因本身並無安非他命可賣，乃基於牙保禁藥安非
他命之犯意，轉向上訴人甲○○詢問有無安非他命，上訴人稱只有二萬元之安非他命
，並要王壽麒拿到錢之後再交付安非他命。因之上訴人與王壽麒乃於同日十八時十五
分左右，同至上開與楊瑞銘約定之地點，由王壽麒前去向楊瑞銘拿錢，上訴人在一旁
等候交付安非他命，而為警察當場查獲，自上訴人身上查獲安非他命三包（檢驗結果
淨重六‧四三公克）予以扣案，致上訴人與王壽麒二人均犯罪未遂等情。因將第一審
諭知上訴人無罪之判決撤銷，比較麻醉藥品管理條例及修正後之毒品危害防制條例，
依刑法第二條第一項但書規定，適用前條例，改判論處上訴人非法販賣化學合成麻醉
藥品未遂（累犯）罪刑。固非無見。
惟查：一、所謂「販賣」，係指基於營利之意思而販入或賣出，二者有其一，或二者
兼而有之而言。故販賣麻醉藥品案件之有罪判決書，自應就被告具有無營利之意思一
節，於事實欄明確記載，然後於理由內說明其憑以認定之證據及理由，始為合法。原
判決論處上訴人非法販賣化學合成麻醉藥品未遂罪刑，並未於事實欄記載其具有營利
之意圖，及於理由內說明其憑以認定之證據及理由，尚不足為適用法律之依據。二、
上訴人於警訊供稱其被查獲當時，係王壽麒欲向其購買安非他命，而王壽麒於檢察官
訊問時亦供陳：「甲○○是我的上游，我向他買一次。我拿了楊瑞銘錢聯絡人，最後
聯絡到甲○○，他有貨，所以約好，他要賣我，我再轉給楊瑞銘。」，上訴人亦供稱
：「王壽麒與我是昨天第一次交易。昨天是王壽麒來我家，要我準備好安非他命賣他
。」，復於第一審供稱：「王壽麒到我家找我，他說我要執行，那些安非他命就撥給
他，八公克，三萬元賣給他，我想大約只值二萬元，我答應以二萬元賣給他，他說他
要回家拿錢，我們約在樂利三街口，他就帶警來捉我」，各等語（見台灣台北地方法
院檢察署八十七年度偵字第五四九二號卷第十、四二、四三頁，第一審卷第五十三頁
），倘屬非虛，本件真實是否王壽麒因無安非他命可供出售，而向上訴人購買，以轉
售楊瑞銘﹖原判決依據上訴人與王壽麒之供述，認定係王壽麒基於牙保禁藥之犯意，
帶同楊瑞銘向上訴人購買安非他命，其所認定之事實與所採用之卷內證據是否適合﹖
非無詳細研求之餘地。三、有罪之判決書，應於理由內記載其科刑時就刑法第五十七
條所列事項加以審酌之情形，刑事訴訟法第三百十條第三款定有明文。原判決理由載
稱其審酌上訴人犯罪之動機、目的、手段、所生危害及犯罪後態度等一切情狀而量刑
，僅為法律上抽象之一般規定，既未說明各該事項之具體情形及如何審酌之結果，其
量刑當否即無從據以判斷，理由亦嫌欠備。四、台灣桃園地方法院檢察署八十八年五
月十七日桃檢楠辰字第一六八三八號函送該署八十七年度偵字第一六八三八號違反毒
品危害防制條例案件等卷四宗，認與本件業經起訴部分係同一事實，移請原審併案審
理（見原審卷第三九頁），原審對此併案部分，得否一併合一審判，未於判決內說明
，亦有可議。以上諸端，或為上訴意旨所指摘，或為本院得依職權調查之事項，應認
原判決有撤銷發回之原因。
據上論結，應依刑事訴訟法第三百九十七條、第四百零一條，判決如主文。
中      華      民      國    八十九    年      三      月      二      日
                              最高法院刑事第十庭
                                  審判長法官  曾  有  田
                                        法官  陳  宗  鎮
                                        法官  劉  介  民
                                        法官  魏  新  和
                                        法官  孫  增  同
      右正本證明與原本無異
                                              書  記  官
中      華      民      國    八十九    年      三      月      七      日


司法院資訊處製作；財團法人民間司法改革基金會備份。
